【裁判字號】    98,易,3055
【裁判日期】    990531
【裁判案由】    詐欺
【裁判全文】
臺灣臺北地方法院刑事判決              98年度易字第3055號
公  訴  人  臺灣臺北地方法院檢察署檢察官
被      告  甲○○
上列被告因詐欺案件，經檢察官提起公訴（98年度偵字第22436
號），本院判決如下：
    主  文
本件免訴。
    理  由
一、公訴意旨略以:被告甲○○可預見若提供金融帳戶之提款卡
    、密碼予他人使用，可能幫助不詳詐欺集團用以隱匿財產犯
    罪所得，竟不違其本意，於民國98年6月8日至同月11日20時
    39分前之間某時，在不詳處所，將其向彰化商業銀行（下稱
    彰化銀行）西松分行申請開立之帳號00000000000000000號
    帳戶之存摺、提款卡、密碼等，交付給姓名年籍不詳之人，
    供詐欺集團使用。而由該詐欺集團所屬不詳姓名年籍之成員
    於98年6月11日20時許，意圖為自己不法之所有，佯裝為網
    路拍賣人員撥打電話予被害人乙○○，詐稱其因網路購物作
    業錯誤，而致每月在銀行帳號內自動扣款，必須即刻前往提
    款機操作處理止付，以免損失云云，旋即命被害人乙○○須
    依指示操作，致被害人乙○○陷於錯誤依其指示前往臺北縣
    板橋市之大眾銀行自動提款機，於同日20時39分許，匯款新
    臺幣（下同）2萬6千900元至被告甲○○上開帳戶內（該款
    嗣經被害人於98年7月27日具切書後全額領回，起訴意旨誤
    載為遭提領一空）。因認被告涉犯刑法第30條第1項、第339
    條第1項幫助詐欺取財罪嫌。
二、按案件曾經判決確定者，應諭知免訴之判決，刑事訴訟法第
    302條第1款分別定有明文。又訴訟法上所謂一事不再理之原
    則，關於實質上一罪或裁判上一罪，均有其適用（最高法院
    著有60年臺非字第77號判例意旨參照）。又刑事訴訟法第30
    3條第2款規定，已經提起公訴或自訴之案件，在同一法院重
    行起訴者，應諭知不受理之判決，係以已經提起公訴或自訴
    之同一案件尚未經實體上判決確定者為限。如果已經實體上
    判決確定，即應依同法第302條第1款諭知免訴之判決，而無
    諭知不受理之可言（最高法院60年台非字第173號判例要旨
    參照）。「刑事訴訟法第8條之主要用意，係避免繫屬於有
    管轄權之數法院對於同一案件均予審判之弊。據來呈所稱，
    某甲在子縣行竊，被在子縣法院提起公訴後，復在丑縣行竊
    ，其在丑縣行竊之公訴部分原未繫屬於子縣法院，自不發生
    該條之適用問題。又丑縣法院係被告所在地之法院，對於某
    甲在子縣法院未經審判之前次犯行，依同法第五條之規定，
    得併案受理，其判決確定後，子縣法院對於前一犯行公訴案
    件，自應依同法第294條第1款（即現行刑事訴訟法第302條
    第1款）規定，諭知免訴之判決（大法官會議釋字第47號解
    釋文參照）。
三、經查：訊據被告雖矢口否認犯行，並辯稱:沒有交付上開彰
    化銀行西松分行帳戶予他人使用，是將第一銀行及彰化銀行
    二帳戶放在行李廂裡同時不見，我去第一銀行被告知是警示
    帳戶後，即向彰化銀行辦理掛失云云。惟查，公訴意旨所指
    彰化銀行西松分行帳號00000000000000 000號帳戶，係被告
    向該銀行所申請開立使用等情，為被告所不爭執，並有彰化
    銀行西松分行98年7月8日彰西松字第0981721號函暨所附開
    戶資料在卷可稽（參偵字第22436號卷第9、11-12頁）。被
    告嗣於98年6月11日17時54分44秒以電話語音掛失方式，向
    彰化行辦理掛失等情，亦經本院向該行函查明屬實，此亦有
    該行98年12月23日彰西松字第0982966號函暨所附之金融卡
    狀態查詢、存摺存款-止扣明細查詢附卷可查（參本院卷）
    。又被害人乙○○於98年6月11日20時許，遭人以上述方式
    詐騙，而陷於錯誤，依對方指示於同日20時39分許，至臺北
    縣板橋市大眾銀行所設置之自動櫃員機匯款3萬6900至被告
    所申設之上開帳戶內等情，亦據證人即人乙○○於警詢時指
    陳在案（參偵字第22436號第7-8頁），並有被害人乙○○所
    提出之自動櫃員機交易明細表，及被告所申設之上開帳戶交
    易明細在卷可按（參偵字第22436號卷第10、14-16頁）。然
    因被告已先於同日17時54分許掛失，該匯款無法提領，被害
    人乙○○於98年7月27日出具切結書向該行全額領回，亦有
    彰化銀行西松分行前開回函所附之切結書、返還滯留於「警
    示帳戶」內剩餘款申請書在卷可查（附於本院卷內）。是被
    告交帳戶幫助他人犯詐欺取財罪之事實，固可堪認定。惟查
    :
  (一)被告甲○○於不詳時、地，將其申設之第一商業銀行吉林簡
    易型分行（下稱第一銀行）帳號00000000000000號帳戶之存
    摺、提款卡及密碼等物，提供予真實姓名年籍不詳之詐騙集
    團成員使用。嗣該詐騙集團成員取得被告上開帳戶後，竟意
    圖為自己不法所有，於98年6月8日晚上9時許，撥打電話予
    被害人鄭凱佯稱因其網路購物，使用之郵局轉帳付款帳戶誤
    遭設定為分期付款帳戶，對遭對方持續將其帳戶內之金錢轉
    出，故需操作提款機以校正帳號，被害人鄭凱不疑有他，乃
    向張妃妤借用郵局提款卡，被害人張妃妤乃陪同侄子鄭凱，
    前往臺中市○區○○路住處附近之便利商店內，依對方指示
    操作提款機，先匯出現金1萬7098元至案外人高炤銘上開帳
    戶內（業經臺灣臺中地方法院以98年度中簡字第3898號判處
    有期徒刑4月），被害人張妃妤隨即發現其帳戶內之金錢遭
    匯出，乃自被害人鄭凱手中接過電話，直接向詐騙集團成員
    詢問，對方又佯稱因剛剛告知之內容有誤，要求被害人張妃
    妤再拿出其他銀行之提款卡放入提款機操作，以方便把前開
    誤匯出之金額退還，被害人張妃妤乃陷於錯誤，又將其土地
    銀行之提款卡放入提款機，依指示操作結果將金額2萬9987
    元，匯入被告申設之上開第一銀行帳戶內，隨即再以現金存
    入提款機之方式，又將金額1萬7000元存入被告上開同一帳
    戶內。嗣張妃妤發覺有異，經報警處理始循線查獲等犯罪事
    實，經臺灣臺中地方法院檢察署偵查後，於98年11月26日以
    98年度偵字第22661號向臺灣臺中地方法院聲請簡易判決處
    刑，臺灣臺中地方法院於98年12月8日受理後，於99年3月2
    日以98年度中簡字第3898號判處有期徒刑4月，該案已於99
    年4月1日確定，此有臺灣高等法院被告前案紀錄表、臺灣臺
    中地方法院98年度中簡字第3898號簡易判決書在卷可按，並
    經本院依職權調閱該案全部卷證查明屬實。
  (二)依卷附之被告所申設之第一銀行開戶資料及帳戶往來明細顯
    示（參本院所調得之台中市警察局第三分局卷第10-13頁）
    ，該帳戶開戶多年，被告在96年1月28日提領現金1000元，
    帳戶內餘額剩89元後，至98年6月7日前之2年半的時間內，
    該帳戶並無其他任何存提紀錄。顯見該帳戶在此2年半之期
    間內，並非被告慣常使用之帳戶。嗣於98年6月8日該帳戶跨
    行轉帳1元至某不詳帳戶後，即自該日起至同年月9日止，陸
    續有第三人匯款8萬7000元、1千元、1萬2998元，及被害人
    張妃妤匯入2萬9987元、1萬7000元。且各該款項均分別於匯
    入後，同日即跨行提領。由此一存提紀錄推之，被告應是在
    98年6月8日當天將上開第一銀行帳戶之提款卡等帳戶資料交
    付予他人使用。而查，依卷附彰化銀行西松分行開戶資料所
    示，該帳戶係被告於98年6月8日以現金1000元申請開立，且
    於開戶後當日領走906元，此後即於同年月11日由被害人乙
    ○○匯入2萬6917元，顯見被告開立本案所涉之彰化銀行西
    松分行帳戶並非供己使用。
  (三)被告交付上開第一銀行吉林簡易型分行之帳戶予他人使用後
    ，因被害人張妃妤於98年6月9日15時20分許向警方報案，警
    方隨即於98年6月11日以中分二警偵字第0980017549號函通
    知第一銀行吉林簡易型分行列為警示帳戶，並通知被告到案
    說明，被告旋於98年6月11日15時50分許至臺北市政府警察
    局松山分局中崙派出所接受調查，此有第一銀行吉林簡易型
    分行98年7月2日（98）一吉林字第74號函暨所附之交易明細
    及調查筆錄等在卷可稽（參本院所調得之台中市警察局第三
    分局卷第10-13、14-15頁）。被告於當日16時9分許作完筆
    錄後，隨即於同日17時54分44秒經由電話語音掛失上開彰化
    銀行西松分行帳戶。前後僅1小時餘，若非被告深知自己已
    在同日交出彰化銀行西松分行之帳戶資料予他人，其當無可
    能在作完筆錄後不到2小時的時間，會立即發現自己另失卻
    彰化銀行西松分行之帳戶資料，並立即完成上述之掛失止付
    手續。是本院認為由被告開立彰化銀行帳戶之時間與其交付
    前開第一銀行吉林簡易型分行之帳戶時間相同，以及被告掛
    失本案所涉之彰化銀行西松分行帳戶之時間與其接受調查之
    時間的密接性，綜合推之，足認被告確係於同日交付上開二
    帳戶予他人使用無疑。
  (四)被告既係於同日交付上開二帳戶予他人，顯見被告係基於單
    一之幫助他人犯詐欺取財罪之不確定故意，而同時交付上開
    第一銀行吉林簡易型分行及彰化銀行西松分行二帳戶予他人
    使用，雖有數被害人遭詐欺而受損害，應仍認被告僅有一幫
    助行為，而為實質上一罪。縱日後犯罪集團運用時間與狀態
    有別，仍無從認為被告所為係數罪，即不得分別論以幫助詐
    欺取財而以數罪名論斷之，僅得論以一罪。是本件核與前述
    業經判決確定之幫助詐欺取財犯行，屬實質上同一案件。本
    件起訴係於98年11月2日繫屬於本院，而前開確定判決案件
    ，則係於98年12月8日繫屬於臺灣臺中地方法院。是依刑事
    訴訟法第8條:「同一案件繫於有管轄權之數法院者，由繫屬
    在先之法院審判之。」規定，本應由本院審判之。然因前開
    確定判決係逕以簡易判決處刑程序審理，而本案檢察官則是
    依通常程序起訴。且被告前未遵期到庭，到庭後復否認犯罪
    ，本案先後經多次準備程序及一次審理程序，致受理在後臺
    灣臺中地方法院之98年度中簡字第3898號案件，先行判決並
    已確定。惟本件與前開確定判決案件既為同一案件，則本件
    自為前開確定判決之既判力效力所及，揆諸前開規定及說明
    ，該案既已有罪確定，本件自應為免訴之諭知。
據上論斷，應依刑事訴訟法第302條第1款，判決如主文。
本案經檢察官蔡甄漪到庭執行職務。
中    華    民    國    99    年    5     月    31    日
                  刑事第四庭  審判長法  官  郭惠玲
                                    法  官  李明益
                                    法  官  李桂英
以上正本證明與原本無異。
如不服本判決應於收受送達後10日內向本院提出上訴書狀，並應
敘述具體理由；其未敘述上訴理由者，應於上訴期間屆滿後20日
內向本院補提理由書（均須按他造當事人之人數附繕本）「切勿
逕送上級法院」。告訴人或被害人如對於本判決不服者，應具備
理由請求檢察官上訴，其上訴期間之計算係以檢察官收受判決正
本之日期為準。
                                    書記官  王祥鑫
中    華    民    國    99    年    5     月    31    日
中華民國刑法第339條
（普通詐欺罪）
意圖為自己或第三人不法之所有，以詐術使人將本人或第三人之
物交付者，處 5 年以下有期徒刑、拘役或科或併科 1 千元以下
罰金。
以前項方法得財產上不法之利益或使第三人得之者，亦同。
前二項之未遂犯罰之。

司法院資訊處製作；財團法人民間司法改革基金會備份。
